【裁判字號】    98,重上,637
【裁判日期】    990727
【裁判案由】    返還不當得利
【裁判全文】
臺灣高等法院民事判決                 98年度重上字第637號
上  訴  人
即被上訴人  乙○○
訴訟代理人  徐光佑  律師
            彭正元  律師
被上訴人
即上訴人    綠竹建設股份有限公司
法定代理人  丙○○
訴訟代理人  張麗玉  律師
複 代 理人  謝家健  律師
訴訟代理人  甲○○
上列當事人間返還不當得利事件，兩造對於中華民國98年9月18
日臺灣板橋地方法院97年度重訴字第284號第一審判決均提起上
訴，經本院於99年7月6日言詞辯論終結，判決如下：
    主  文
原判決關於命上訴人綠竹建設股份有限公司給付超過新臺幣參佰
捌拾柒萬壹仟捌佰捌拾貳元本息部分，及該部分假執行之宣告暨
訴訟費用(除確定部分外)之裁判均廢棄。
上開廢棄部分，上訴人乙○○在第一審之訴及假執行之聲請均駁
回。
上訴人綠竹建設股份有限公司其餘上訴駁回。
原判決關於駁回上訴人乙○○後開第五項之訴及該部分假執行之
聲請暨訴訟費用(除確定部分外)之裁判均廢棄。
上訴人綠竹建設股份有限公司應再給付上訴人乙○○新臺幣壹佰
玖拾參萬伍仟玖佰肆拾壹元及自民國九十八年九月十八日起至清
償日止，按年息百分之五計算之利息。
上訴人乙○○其餘上訴駁回。
第一、二審訴訟費用由上訴人乙○○負擔十分之六，餘由上訴人
綠竹建設股份有限公司負擔。
本判決命上訴人綠竹建設股份有限公司給付部分，於上訴人乙○
○以新臺幣陸拾伍萬元為上訴人綠竹建設股份有限公司供擔保後
得假執行，但上訴人綠竹建設股份有限公司以新臺幣壹佰玖拾參
萬伍仟玖佰肆拾壹元為上訴人乙○○供擔保後，得免為假執行。
    事實及理由
壹、程序方面：
    本件上訴人即被上訴人乙○○（下稱乙○○）於上訴時依消
    費者保護法(下稱消保法)第51條規定請求：被上訴人即上訴
    人綠竹建設股份有限公司（下稱綠竹公司）給付乙○○新臺
    幣(下同)887萬元，及自98年9月18日起至清償日止，按年息
    5%計算之利息；嗣於本院審理中先減縮其請求為130萬5,000
    元之本息，再擴張為887萬元本息，核與其上訴聲明相同，
    應認不生追加訴訟之效力，核先敘明。
貳、實體方面：
一、乙○○起訴主張：其於民國（下同）95年7月間以總價2,500
    萬元向綠竹公司買受門牌號碼臺北縣三峽鎮○○街126之20
    號、126之21號房屋及基地（下稱系爭房屋）。綠竹公司於
    出售系爭房屋時之廣告標語為「傳子千萬不如店面一間」、
    「三峽市中心、二樓半金店面、免管理費、賺得每一分錢都
    實在」等內容（下稱系爭廣告內容），乙○○向綠竹公司確
    認系爭房屋之預定效用確為店面使用後始為買受，並著手進
    行裝潢工程，且於96年10月18日以系爭房屋申請營利事業登
    記證，惟97年3月間經臺北縣政府工務局以乙○○未經核准
    ，擅將系爭房屋之原核准用途「停車空間」變更為「店鋪」
    使用，與原使用用途不合而裁處罰鍰，並限期要求補辦手續
    或恢復原狀。綠竹公司及其銷售人員明知系爭房屋不得供店
    面使用，僅能供停車空間用，卻故意不告知，致乙○○受有
    系爭房屋無法為店面營業使用之損害，且系爭房屋顯有預定
    效用之滅失及減少之瑕疵，乙○○自得請求綠竹公司減少買
    賣價金並賠償乙○○3倍之懲罰性賠償金等情。爰依民法第
    354條、第359條及消保法第51條之規定，求為命：(一)綠竹公
    司應給付乙○○1,330萬5,000元，及其中443萬5,000元自起
    訴狀繕本送達翌日起，其中887萬元自98年9月18日起，均至
    清償日止，按年息5%計算之利息。(二)願供擔保請准宣告假執
    行。(原審判命綠竹公司應給付乙○○443萬5,000元本息，
    並駁回乙○○其餘之請求，綠竹公司就其敗訴部分聲明不服
    ，提起上訴。另乙○○於原審依消保法第51條請求1,330萬
    5,000元本息《原判決所載原告聲明誤載為887萬元》，經原
    審為其全部敗訴之判決，乙○○僅就其中887萬元本息聲明
    不服，提起上訴，其餘之訴部分，則未聲明不服，已告確定
    。另乙○○於原審起訴請求減少價金1,200萬元本息，惟原
    審僅就其中443萬5,000元本息部分裁判，其餘部分未予裁判
    ，乙○○於本審就此未為任何主張，故本院就原審未裁判部
    分不予論述。)並上訴聲明：(一)原判決關於駁回乙○○後開
    第(二)項聲明部分廢棄。(二)綠竹公司應再給付乙○○887萬元
    及自98年9月18日起至清償日止，按年息5%計算之利息。
    (三)願供擔保請准宣告假執行。並答辯聲明：上訴駁回。
二、綠竹公司則以：系爭廣告內容僅為要約之引誘，綠竹公司並
    無以廣告內容為要約，且兩造於買賣契約書附件五、房屋平
    面圖之壹層平面圖明確約定1樓一部分係供作停車空間使用
    ，兩造顯已排除廣告內容為契約內容。又綠竹公司交付乙○
    ○之使用執照亦載明第1層用途為鄉村住宅（停車空間），
    乙○○於買賣契約成立時即已知悉系爭房屋1樓有一部分是
    供作停車空間使用，故依民法第355條第1項規定綠竹公司不
    負物之瑕疵擔保責任。再兩造就系爭房屋係以整棟1至3層之
    透天店面為買賣標的，扣除1樓停車空間以外部分仍可供作
    營業店面使用，故系爭房屋應無滅失或減少其通常效用之情
    事，乙○○不得請求減少價金及懲罰性賠償金。另系爭房屋
    扣除1樓停車空間以外之部分既得供作營業使用，依廣福不
    動產估價師事務所(下稱廣福事務所)鑑定報告，供停車使用
    之單價每坪14萬4,000元，供店面營業使用之單價每坪17萬
    642元，系爭房屋一樓停車空間面積為20.78坪（即68.72平
    方公尺×0.3025=20.78坪），系爭房屋二戶價差應為1,107,
    242元，乙○○請求減少價金443萬5,000元亦屬過高等語，
    資為抗辯。並上訴聲明：(一)原判決不利綠竹公司部分廢棄。
    (二)上廢棄部分，乙○○在第一審之訴及假執行之聲請均駁回
    。並答辯聲明：上訴駁回。
三、乙○○主張其於95年7月間以總價2,500萬元向綠竹公司購得
    系爭房屋，綠竹公司於出售系爭房屋時對外廣告標語包括「
    傳子千萬不如店面一間」、「三峽市中心、二樓半金店面、
    免管理費、賺得每一分錢都實在」等內容，然系爭房屋1樓
    有一部分係規劃為停車空間，而乙○○雖於96年10月18日以
    系爭房屋申請營利事業登記證，惟97年3月間經臺北縣政府
    工務局以乙○○未經核准，擅將系爭房屋之原核准用途「停
    車空間」變更為「店鋪」使用，與原使用用途不合而裁處6
    萬元罰鍰，並限期要求乙○○補辦手續或恢復原狀等情，業
    據提出廣告影本、照片各1張及房屋買賣契約書影本1份、營
    利事業登記證、臺北縣政府工務局北工使字第0970187446號
    函影本各1件為證(見原審卷第7-48頁)，且為綠竹公司所不
    爭執，堪信乙○○此部分之主張為真實。乙○○又主張綠竹
    公司及其銷售人員明知系爭房屋不得供店面使用，仍向其騙
    稱可供店面使用，並提供各項廣告以取信乙○○，綠竹公司
    顯有故意不告知瑕疵，致乙○○受有房屋無法為店面營業使
    用之損害，而請求綠竹公司減少買賣價金並依消保法賠償乙
    ○○3倍之懲罰性賠償金等語，惟為綠竹公司所否認，並以
    前揭情詞置辯。是以本件所應審究為(一)綠竹公司所負之契約
    責任是否應及於該廣告內容？(二)系爭房屋1樓為停車空間不
    得作為店面營業使用，是否滅失或減少其價值？如有，其所
    減少之價值為若干？(三)乙○○主張依消保法第51條請求懲罰
    性賠償金，有無理由？茲分別論述如下。
四、綠竹公司所負之契約責任應及於系爭廣告內容：
    乙○○主張綠竹公司於出售系爭房屋時，明知系爭房屋不得
    供店面使用，仍以系爭廣告內容宣稱「傳子千萬不如店面一
    間」、「三峽市中心、二樓半金店面、免管理費、賺得每一
    分錢都實在」等語，致乙○○受有房屋無法為店面營業使用
    之損害等情，綠竹公司則抗辯廣告內容僅為要約引誘，兩造
    於簽訂買賣契約時已就廣告內容另為約定，買賣契約附件五
    壹層平面圖已約定1樓房屋一部分為停車空間，且綠竹公司
    交付乙○○之使用執照亦載明第1層用途為鄉村住宅（停車
    空間）等語。經查：
  (一)按企業經營者應確保廣告內容之真實，其對消費者所負之義
    務不得低於廣告之內容，消費者保護法第22條定有明文。此
    係為保護消費者而課企業經營者以特別之義務，不因廣告內
    容是否列入契約而異，否則即無從確保廣告內容之真實。是
    企業經營者與消費者間所訂定之契約，雖未就廣告內容而為
    約定，惟消費者如信賴該廣告內容，並依企業經營者提供之
    訊息進而與之簽訂契約時，企業經營者所負之契約責任自應
    及於該廣告內容。（最高法院93年度台上字第2103號判決、
    91年度台上字第1387號判決可資參照）。
  (二)查綠竹公司係以設計、製造房屋之商品為營業之企業經營者
    ，乙○○則以消費為目的而為交易房屋商品之消費者，是本
    件買賣契約有消保法之適用，應無疑義。次查，綠竹公司為
    銷售系爭房屋所為之系爭廣告內容為「傳子千萬不如店面一
    間」、「三峽市中心、二樓半金店面、免管理費、賺得每一
    分錢都實在」，均係以系爭房屋可為店舖使用為主要內容，
    依上開說明，綠竹公司應確保廣告內容之真實，其因系爭買
    賣契約所負之義務不得低於系爭廣告之內容，並不因系爭廣
    告內容是否列入系爭買賣契約而異，且遍觀系爭買賣契約書
    全文，並未有排除系爭房屋非為店舖使用等相關規定，故乙
    ○○因信賴廣告內容進而與綠竹公司締結系爭買賣契約，依
    上開說明，綠竹公司所負之契約責任應及於系爭廣告內容，
    洵堪認定。
  (三)又查，系爭買賣契約書附件五平面圖之壹層平面圖標示一部
    分係停車空間，使用執照亦記載為停車空間，惟查，依證人
    即銷售系爭房屋人員傅明龍於乙○○告訴呂建順、陳意峰詐
    欺案件中，曾到庭證稱：「我們銷售現場只有準備藍圖，就
    是全區的使用執照圖。」、「銷售時沒有附件五的平面圖。
    我們有的就是家具配置圖。」、「(問：你是否有跟告訴人
    說1樓只能當停車使用？)我沒有刻意這樣說。我說1樓有兩
    個車位。」、「95年7月27日我們定好價格，當時才製作浮
    貼。」、「95年7月20日定合約時，我們是給告訴人空白的
    合約，當時還沒有貼上被證4-1附件五的合約。」等語(見原
    法院98年度易字第625號刑事卷宗卷一第264頁)，此經本院
    調閱原法院98年度易字第625號刑事卷宗卷查閱無訛，可知
    綠竹公司在銷售系爭房屋之過程，並未明確告知乙○○系爭
    房屋1樓僅能作為停車用，系爭買賣契約書附件五平面圖係
    於簽約當時才浮貼，參以觀諸本件買賣契約書附件四（旺族
    名邸公寓大廈規約）第20條第9款亦約定「A1至A8非本公寓
    大廈規約所及範圍，因此無權利義務關係（包含：不得以住
    戶或所有權人身份使用中庭設施、垃圾收集場、污水、給排
    水設備、不得以住戶或所有權人身份參與住戶大會。不用分
    攤管理費、不得主張使用管理基金。A1至A8所有專有設備皆
    自行維護）」等語，亦有契約書影本1份在卷足憑(見原審卷
    第8-46頁)，及卷附系爭房屋裝潢施工前照片，綠竹公司就
    系爭房屋1樓地面所鋪設者均係大理石建材，並無劃設停車
    格位，大門出入口亦無供車輛進出之斜坡道設計等情(見原
    審卷第87頁、第89頁)，均難認兩造已就廣告內容另為系爭
    房屋非為店鋪使用之約定，是綠竹公司上開所辯，尚屬無據
    。
五、系爭房屋1樓為停車空間不得作為店面營業使用，顯有減少
    其價值：
    乙○○主張系爭房屋1樓之停車空間規劃，不得變更為營業
    使用，致系爭買賣契約預定之效用有滅失或減少之瑕疵等語
    ，綠竹公司則辯稱系爭房屋使用分區，為非都市土地甲種建
    築用地，依非都市土地使用管制規則第6條之規定，系爭房
    屋1、2、3樓均可作營業使用，且乙○○業已取得營利事業
    登記，是系爭房屋1樓申請建築時之用途雖一部分是設計做
    為停車空間，然亦得供作營業店面使用，系爭房屋並無瑕疵
    云云。經查：
  (一)物之出賣人對於買受人，應擔保其物依第373條之規定危險
    移轉於買受人時，無滅失或減少其價值之瑕疵，亦無滅失或
    減少其通常效用或契約預定效用之瑕疵。但減少之程度，無
    關重要者，不得視為瑕疵；買賣因物有瑕疵，而出賣人依前
    5 條之規定，應負擔保之責者，買受人得解除其契約或請求
    減少其價金；買賣之物，缺少出賣人所保證之品質者，買受
    人得不解除契約或請求減少價金，而請求不履行之損害賠償
    。出賣人故意不告知物之瑕疵者，亦同，民法第354條第1項
    、第359條前段、第360條分別定有明文。次按所謂物之瑕疵
    係指存在於物之缺點而言，凡依通常交易觀念，或依當事人
    之決定，認為物應具備之價值、效用或品質而不具備者，即
    為物有瑕疵，且不以物質上應具備者為限。若出賣之特定物
    所含數量缺少，足使物之價值、效用或品質有欠缺者，亦屬
    之（最高法院73年第1173號判例可資參照）。
  (二)依建築法第73條第2項、第91條第1項規定：「建築物應依核
    定之使用類組使用，其有變更使用類組或有第9條建造行為
    以外主要構造、防火區劃、防火避難設施、消防設備、停車
    空間及其他與原核定使用不合之變更者，應申請變更使用執
    照。但建築物在一定規模以下之使用變更，不在此限」、「
    有左列情形之一者，處建築物所有權人、使用人、機械遊樂
    設施之經營者新臺幣6萬元以上30萬元以下罰鍰，並限期改
    善或補辦手續，屆期仍未改善或補辦手續而繼續使用者，得
    連續處罰，並限期停止其使用。必要時，並停止供水供電、
    封閉或命其於期限內自行拆除，恢復原狀或強制拆除：一、
    違反第73條第2項規定，未經核准變更使用擅自使用建築物
    者」，是建築管理上，乙○○如擅將前開停車空間變更為店
    舖使用，即為法律所禁止，而乙○○雖以系爭房屋申請核准
    營利事業登記證，然該營利事業登記證上亦載明不得佔用停
    車空間，復參諸臺北縣政府於行政院公平交易委員會公處字
    第098055號審理時函覆略以「本案建物(即系爭房屋)可供營
    業使用，係依據非都市土地使用管制規則甲種建築用地之容
    許使用項目『日用品零售及服務設施』。另為簡化公司行號
    申請營利事業登記，特訂定『臺北縣政府審查營利事業登記
    建築物證明簡化要點』，依據該要點第6條第1項規定：其建
    築物為5層樓以下者，得憑建築物登記謄本及分區使用證明
    或非都市土地編定用地證明辦理，又第7條第1項規定：建築
    物為5層以下已領有使用執照者，如不違反都市計畫法或非
    都市土地使用管制規定之土地使用管制規定，且不增加原設
    計樓地板承載符重而無安全、安寧、衛生之虞者，不論其樓
    層均得逕予辦理營利事業登記。惟倘建築物實際使用經檢舉
    或依該府聯合查報小組主動派員現場稽查，有違反建築法相
    關規定，則以現場稽查為準，並依違反建築法使用規範予以
    裁罰」等語，此有行政院公平交易委員會公處字第098055號
    處分書影本1份在卷可參(見原審卷第173-182頁)，足見本案
    核准營利事業登記證，係採書面審查，而倘建築物實際使用
    有違反建築法相關規定，則以現場稽查為準，並依違反建築
    法使用規範予以裁罰。而乙○○確遭臺北縣政府工務局以系
    爭房屋1樓，未經申請核准擅自將第1層「停車空間」用途作
    「店鋪」使用，有違反建築法第73條第2項規定之情形，而
    裁處罰鍰6萬元，亦有上開臺北縣政府工務局函影本1件在卷
    足按，是乙○○以系爭房屋1樓可供店鋪使用而予買受，事
    實上卻僅能為停車之使用，系爭買賣契約預定效用自顯有相
    當減少。復參以系爭房屋之1樓停車空間面積共57.94平方公
    尺，逾系爭房屋1樓面積之3分之1，該停車空間之規劃更位
    於系爭房屋門口正方，此有系爭房屋壹層平面圖、臺北縣樹
    林地政事務所建物測量成果圖影本各2紙在卷可參，是系爭
    房屋1樓顯無法充作店面使用，而有缺少兩造約定系爭房屋
    應具備之價值、效用之情事，況本件經行政院公平交易委員
    會處分結果，就系爭房屋無法供作店面使用之事實，亦同此
    認定，並有上述行政院公平交易委員會公處字第098055號處
    分書附卷可參，是乙○○主張系爭房屋無法為店面營業使用
    ，致有系爭買賣契約預定效用之瑕疵，應堪採信。
  (三)綠竹公司另抗辯乙○○以系爭房屋設定最高限額3,060萬元
    之抵押權予華南銀行，該金額高於乙○○所購系爭房屋總價
    ，系爭房屋並無價值減少之事實等語，並提出土地及建物登
    記謄本各1份為證。惟查，系爭房屋因無法達契約預定之店
    面使用而減少之價值，經本院依兩造聲請分別囑託永大不動
    產估價師事務所(下稱永大事務所)、廣福事務所為鑑定，鑑
    定人依據系爭房地區域因素分析、土地個別條件、土地法定
    使用管制、土地利用、建物概況、公共設施便利性、建物與
    基地及周遭環境適合性分析等因素，以比較法評估推算系爭
    建物於兩造訂定不動產買賣契約時，系爭房屋可供店面營業
    使用與僅可供住宅及停車位使用之價差分別為443萬5,000元
    、387萬1,882元，此有該等事務所出具之鑑定報告書各1份
    在卷可資參照(見證物外放)，堪認系爭房屋因無法達契約預
    定之店面使用，已達使系爭房屋價值減少之程度。至乙○○
    雖以系爭房屋設定3,060萬元最高限額抵押權予華南銀行，
    然此僅係乙○○與華南銀行間之約定，尚難認為此金額即為
    系爭房屋之客觀價值，是綠竹公司此部分所辯，尚無足採。
    另綠竹公司以鑑定報告依系爭房屋買賣契約所載價金作為可
    供營業店面使用之價格依據，然該買賣價格是否即為市場價
    格顯有疑義，因此請求補充鑑定等語。惟系爭房屋可供店鋪
    使用為契約內容一部，已如前述，系爭買賣契約之買賣價格
    與僅得供住宅或停車位使用之價值差距，自屬系爭房屋無法
    為店面使用之價差，分別有鑑定報告各1份在卷可參，本件
    鑑定依據並無違誤，自無需再為補充鑑定之必要。從而，乙
    ○○主張依民法第354條、第359條之規定，請求綠竹公司應
    減少價金，即屬有據。
  (四)末按民法第359條規定：「買賣因物有瑕疵，而出賣人依前5
    條之規定，應負擔保之責者，買受人得解除其契約，或請求
    減少其價金」，旨在兼顧買賣雙方之利益與損失。是買受人
    請求滅少之價金數額，自應依同品質物品之市場價值與系爭
    瑕疵物之買賣價金並其滅少後之實際價格相比較，以為計算
    之基準（最高法院86年台上字第1615號判決意旨參照）。又
    法院對於減少價金之請求，應就買賣時瑕疵物與無瑕疵物之
    應有價格比較後所得之差額而為斟酌，非可任意酌情增減（
    最高法院72年台上字第726號判決意旨參照）。查本件乙○
    ○得請求綠竹公司減少系爭房屋買賣價金，已如前述，本院
    審酌廣福事務所為鑑定時，所選擇比較標的之各項條件與系
    爭房屋之條件較相當，且比較案例條件分析中價格種類為「
    成交價格」，而非永大事務所採取以「擬售價」進行比較，
    是應以廣福事務所之鑑定結果較為可採。依廣福事務所之鑑
    定結果，系爭房屋可供店面營業使用與僅可供住宅及停車位
    使用之價差為387萬1,882元，此有廣福事務所出具之鑑定報
    告書1份附卷可資參照(見證物外放)，堪認系爭房屋因無法
    達契約預定之店面使用，已使系爭房屋價值減少387萬1,8
    82元，是乙○○請求返還價金於387萬1,882元之範圍內，自
    屬有理，逾此部分之請求，尚屬無據，應予以駁回。
六、乙○○主張依消保法第51條請求懲罰性賠償金，為有理由：
    按依本法所提之訴訟，因企業經營者之故意所致之損害，消
    費者得請求損害額三倍以下之懲罰性賠償金。消費者保護法
    第51條前段定有明文。又消費者保護法第51條之規定，旨在
    促使企業經營者重視商品及服務品質，維護消費者利益，懲
    罰惡性之企業經營者，並嚇阻其他企業經營者仿效。且該條
    係規定：「依本法所提之訴訟」，並非規定：「依前條所提
    之訴訟」，自難解為僅限於消費者保護團體依同法第50條所
    提起之訴，始得為之，以故，當事人提起之訴訟，倘係消費
    者與企業經營者間就商品，或服務所生爭議之法律關係，而
    依消費者保護法之規定起訴者，無論係由消費者團體或由消
    費者個人提起，均有第51條懲罰性賠償金之適用。(最高法
    院97年台上字第214號判決要旨參照)。本件乙○○係主張綠
    竹公司明知系爭廣告內容與實際系爭房屋1樓不得供店面使
    用，致其因信賴系爭廣告，而受有系爭房屋1樓無法為店面
    營業使用之損害，併依消保法第22條、民法第354條、第359
    條之規定，請求綠竹公司減少價金，依上開說明，乙○○自
    得依消保法第51條之規定，請求懲罰性賠償金。茲本院審酌
    系爭買賣契約之總金額為2,500萬元，系爭房屋減少之價值
    為387萬1,882元，認乙○○所請求之懲罰性賠償金以減少價
    金之0.5倍即193萬5,941元為適當(計算式：3,871,882×0.5
    ＝1,935,941)。從而，乙○○依消保法第51條規定，請求懲
    罰性賠償金於193萬5,941元範圍內，為有理由，應予准許；
    逾此部分之請求，為無理由，應予駁回。
七、綜上所述，乙○○依民法第354條、第359條之規定，請求綠
    竹公司給付387萬1,882元，及自97年7月8日起至清償日止，
    按週年利率5％計算之利息，為有理由，應予准許；其逾上
    開金額之請求，為無理由，應予駁回。原審就超過上開應准
    許部分，為綠竹公司敗訴之判決及為准免假執行之宣告部分
    ，自有未洽。綠竹公司上訴意旨就此部分指摘原判決不當，
    求予廢棄改判，為有理由，爰由本院予以廢棄改判如主文第
    二項所示。至於上開應准許部分，原審判命綠竹公司如數給
    付，經核無違誤，綠竹公司上訴意旨就此部分，仍執前詞，
    指摘原判決此部分不當，求予廢棄改判，為無理由，應予駁
    回。又乙○○依消保法第51條規定，請求綠竹公司給付193
    萬5,941元，及自98年9月18日起至清償日止，按週年利率5
    ％計算之利息，為有理由，應予准許；其逾上開金額部分之
    請求，為無理由，應予駁回。原審就上開應准許部分，為乙
    ○○敗訴之判決，自有未洽，乙○○上訴意旨就此部分指摘
    原判決不當，求予廢棄改判，為有理由，爰由本院予以廢棄
    改判分別如主文第五項所示；至於上開不應准許部分，原審
    為乙○○敗訴之判決，經核無違誤，乙○○上訴意旨就此部
    分，仍執前詞，指摘原判決此部分不當，求予廢棄改判，為
    無理由，應予駁回。又就本院判命綠竹公司給付部分，兩造
    分別陳明願供擔保為准、免假執行之宣告，經核並無不合，
    爰分別酌定相當擔保金額准許之。
八、本件事證已臻明確，兩造其餘攻擊防禦方法，經本院審酌後
    ，認為均不足以影響本判決之結果，自無逐一詳予論駁之必
    要，附此敘明。
九、據上論結，本件綠竹公司上訴為一部有理由，一部無理由；
    乙○○上訴為一部有理由，一部無理由，爰判決如主文。
中    華    民    國    99    年    7     月    27    日
                    民事第十三庭
                        審判長法  官  蕭艿菁
                              法  官  周舒雁
                              法  官  陳姿岑
正本係照原本作成。
如不服本判決，應於收受送達後20日內向本院提出上訴書狀，其
未表明上訴理由者，應於提出上訴後20日內向本院補提理由書狀
（均須按他造當事人之人數附繕本）上訴時應提出委任律師或具
有律師資格之人之委任狀；委任有律師資格者，另應附具律師資
格證書及釋明委任人與受任人有民事訴訟法第466條之1第1項但
書或第2項（詳附註）所定關係之釋明文書影本。如委任律師提
起上訴者，應一併繳納上訴審裁判費。
中    華    民    國    99    年    7     月    28    日
                              書記官  黃慶霽
附註：
民事訴訟法第466條之1（第1項、第2項）：
對於第二審判決上訴，上訴人應委任律師為訴訟代理人。但上訴
人或其他法定代理人具有律師資格者，不在此限。
上訴人之配偶、三親等內之血親、二親等內之姻親，或上訴人為
法人、中央或地方機關時，其所屬專任人員具有律師資格並經法
院認為適當者，亦得為第三審訴訟代理人。

司法院資訊處製作；財團法人民間司法改革基金會備份。
